【裁判字號】    90,簡上,67
【裁判日期】    901114
【裁判案由】    返還占有物
【裁判全文】
臺灣板橋地方法院民事裁定  九十年度簡上字第六七號
    上  訴  人    丙○○
    被 上訴 人    乙○○
    預備被上訴人  翁耀廷即全盈.
                  甲○○
右當事人間請求返還占有物事件，上訴人對於中華民國八十九年十二月二十一日本院
三重簡易庭八十九年度重簡字第一五八○號第一審判決提起上訴時，追加預備被上訴
人翁耀廷即全盈當舖，本院裁定如左：
    主      文
上訴人追加之訴駁回。
追加之訴訟費用由上訴人負擔。
    理      由
一、按訴之變更或追加，非經他造同意，不得為之。但第二百五十五條第一項第二款
    至第六款情形，不在此限。又訴狀送達後，原告不得將原訴變更或追加他訴。但
    有下列各款情形之一者，不在此限：二、請求之基礎事實同一者。三、擴張或減
    縮應受判決事項之聲明者。四、因情事變更而以他項聲明代最初之聲明者。五、
    該訴訟標的對於數人必須合一確定時，追加其原非當事人之人為當事人者。六、
    訴訟進行中，於某法律關係之成立與否有爭執，而其裁判應以該法律關係為據，
    並求對於被告確定其法律關係之判決者。民事訴訟法第二百五十五條第一項第二
    款至第六款及第四百四十六條第一項分別定有明文。復依民事訴訟法第四百三十
    六條之一第三項之規定，對於簡易程序之第一審裁判上訴，準用民事訴訟法第三
    編第一章及第四編之規定。是就本件上訴人對於本院八十九年度重簡字第一五八
    ○號簡易程序第一審判決上訴，上訴人於第二審程序中所為追加預備被上訴人，
    應準用民事訴訟第四百四十六條第一項之規定，亦即除經被上訴人之同意，或有
    民事訴訟法第二百五十五條第一項第二款至第六款之情形外，不得為之。
二、次按共同訴訟中，一人之行為或他造對於共同訴訟人中一人之行為及關於其一人
    所生之事項，除別有規定外，其利害不及於他共同訴訟人，民事訴訟法第五十五
    條定有明文。原告或被告有二人以上，於同一訴訟程序起訴或被訴，於先位原告
    之訴無理由時，始請求對後位原告之訴裁判，此為原告方面之預備共同訴訟；若
    係以先位被告之訴無理由時，始請求對後位被告之訴裁判者，則為被告方面之預
    備共同訴訟。預備共同訴訟，如就保護原告之權益及訴訟經濟之原則而言，有其
    必要性，但在此先後位當事人間訴訟標的法律關係，如無從認有合一確定之必要
    ，則依前揭規定，應適用共同訴訟人獨立之原則，若對後位當事人之裁判，係以
    先位當事人之訴有無理由為其條件，與上述「其利害不及於他共同訴訟人」之原
    則，顯不相符。預備之訴之條件，乃係裁判之條件，並非審理之條件，法院於審
    理時，仍應就各該訴訟全部辯論，僅於先位之訴有理由時，毋庸就後位之訴加以
    裁判而已，後位之當事人雖須與先位之當事人同時為言詞辯論，但先位有理由時
    ，後位即未獲任何裁判，不僅後位當事人地位不安定，且先位當事人與他造當事
    人間之裁判，對後位當事人又無從發生任何法律上之效力，對於後位當事人而言
    ，乃徒增無益之訴訟程序，且於上訴時，既無民事訴訟法第五十六條第一項各款
    之適用，仍將有裁判矛盾之可能。準此，就現行法之規定，尚難承認此種訴訟型
    態。
三、本件上訴人於原審係起訴請求被上訴人乙○○應返還其所占有上訴人所有車號Ｔ
    四─三○九八（引擎號碼四Ｇ六四Ａ○○九○一六）之紅灰色中華牌汽車，經原
    審判決駁回其訴，上訴人不服原判決而提起上訴，並請求追加預備被上訴人翁耀
    廷即全盈當舖，其上訴聲明為：原判決廢棄；被上訴人乙○○應返還其所占有上
    訴人車號Ｔ四─三○九八（引擎號碼四Ｇ六四Ａ○○九○一六）之紅灰色中華牌
    汽車；若前二項無理由時，求判預備被上訴人翁耀連即全盈當舖應返還其所占有
    上訴人車號Ｔ四─三○九八（引擎號碼四Ｇ六四Ａ○○九○一六）之紅灰色中華
    牌汽車。被上訴人乙○○除明確表示不同意上訴人於第二審程序所為追加預備被
    上訴人外，揆諸上開說明，上訴人所為前開請求追加預備被上訴人，其起訴與否
    ，係在不確定狀態，自無從准許，應予裁定駁回。
四、依民事訴訟法第四百三十六條之一第三項、第四百六十三條、第二百四十九條第
    一項第六款、第九十五條、第七十八條，裁定如主文。
中      華      民      國      九十      年    十一    月     十四     日
                              臺灣板橋地方法院民事第一庭
~B審判長法  官  許瑞助
~B      法  官  許瑞東
~B      法  官  張紫能
右正本證明與原本無異
本裁定不得抗告。
中      華      民      國      九十      年    十一    月    十四      日
~B      書記官  黃美雲


司法院資訊處製作；財團法人民間司法改革基金會備份。
